【裁判字號】    98,易,1380
【裁判日期】    980630
【裁判案由】    詐欺
【裁判全文】
臺灣臺中地方法院刑事判決              98年度易字第1380號
公  訴  人  臺灣臺中地方法院檢察署檢察官
被      告  甲○○
選任辯護人  林維堯律師
上列被告因詐欺案件，經檢察官提起公訴（98年度偵字第4805號
），本院判決如下：
    主    文
甲○○幫助意圖為自己不法之所有，以詐術使人將本人之物交付
，處有期徒刑肆月，如易科罰金，以新臺幣壹仟元折算壹日。
    犯罪事實
一、甲○○可預見將其帳戶資料任意交付身分不詳之陌生人後，
    可能為不法者持供詐欺取財犯罪之用，以使被害人匯款並逃
    避司法機關之追查，竟不惜發生上述結果，而基於幫助他人
    易於實現詐欺取財犯罪之不確定故意，於民國97年12月2日
    前之某日，在台中市○區○○○路上，將其向中國信託商業
    銀行台中分行（以下簡稱為中信銀台中分行）所申設帳號為
    000000000000000號帳戶之存摺、提款卡（含密碼），交付
    給一位真實姓名年籍不詳之成年人。旋即有意圖為自己不法
    所有之人，利用上述帳戶資料作為詐欺取財之工具，而於97
    年12月2日撥打電話給丙○○，謊稱其為「元氣東京」之網
    路賣家，因工作人員之疏失，將丙○○先前在網路上購物之
    付款方式誤為分期付款，且基於安全之考量，請丙○○將其
    帳戶內之款項提領出來，轉存至對方所提供之帳戶內云云，
    致丙○○因而陷於錯誤，前往台北縣永和市○○路65號中國
    信託商業銀行，利用該行所設置之自動櫃員機，陸續於97年
    12月3日凌晨0時51分許、54分許、55分許、57分許，將新臺
    幣（下同）3萬元、2萬8000元、2萬4000元及1000元存入上
    開甲○○之帳戶內，隨即被提領得手。
二、案經台中巿警察局第一分局報請臺灣臺中地方法院檢察署檢
    察官偵查起訴。
    理    由
壹、證據能力部分：
一、按被告以外之人於偵查中向檢察官所為陳述，除顯有不可信
    之情況外，得為證據，刑事訴訟法第159條之1第2項定有明
    文。查被害人丙○○於檢察官訊問時所具結之證詞，本院核
    無顯不可信之情況，且被告甲○○及其選任辯護人於本院審
    理時亦無提及檢察官於偵查時有何違反法定程序而對被害人
    人非法取供，或釋明上開供述有何顯不可信之情況。故依上
    開說明，被害人於偵查中具結之證詞具有證據能力。
二、次按被告以外之人於審判外之陳述，雖不符刑事訴訟法第15
    9條之1至同條之4之規定，而經當事人於審判程序同意作為
    證據，法院審酌該言詞陳述或書面陳述作成時之情況，認為
    適當者，亦得為證據；當事人、代理人或辯護人於法院調查
    證據時，知有第159條第1項不得為證據之情形，而未於言詞
    辯論終結前聲明異議者，視為有前項之同意；乃該法第159
    條之5所明定。本件除前述被害人於偵查中向檢察官所為之
    陳述外，其餘在下列判決理由中所引為證據之各項證據資料
    （包括被害人警詢時之陳述及其他各項書證），並未經檢察
    官、被告及選任辯護人聲明異議，且觀各該證據資料之作成
    狀態，也無違法不當或證據力明顯過低之瑕疵，故承前揭說
    明，亦均有證據能力。
貳、實體部分：
一、訊據被告甲○○雖不爭執被害人丙○○受人詐騙，於前述時
    地將數筆金額存入其帳戶內，而被提領一空，及其係於97年
    12月2日前某日在上址將中信銀台中分行帳戶之存摺、提款
    卡（含密碼）交付某陌生之成年人等情節，惟矢口否認涉嫌
    刑法幫助詐欺取財罪，與其選任辯護人辯解略以：被告因涉
    世未深，於97年12月1日閱報應徵司機之工作，誤信對方之
    說詞，而被騙交付前開帳戶資料，殆於翌日擬接任工作而無
    法再與對方取得聯繫後，始知受騙，然迅以電話向銀行申報
    掛失存摺及提款卡，而無幫助他人詐欺取財之犯行云云。經
    查：
（一）有關前揭被害人丙○○遭人施以詐術，於電話中佯稱其網
      路購物付款方法有誤等語，致被詐騙上述金額得手等事實
      ，業據被害人於警詢及檢察官訊問時具結後分別陳明在卷
      （見核退卷第6-7頁、偵查卷第12頁），先後所述一致，
      並為被告所不爭，且有被害人所提出附卷之自動櫃員機客
      戶交易明細表影本4紙、被告所申設中信銀台中分行帳戶
      之開戶資料及帳戶歷史交易查詢等各1份附卷可為佐證（
      見核退卷第8頁、警卷第23-38頁）。
（二）又被告於前述時、地，將該帳戶之存摺及提款卡（含密碼
      ），任意交付給真實身分不詳之某成年人乙節，業據其於
      警詢、檢察官訊問及本院審理時始終坦承無誤，且核與前
      項由其他方面調查所得之證據資料相符，故此項自白顯屬
      實而可採。從而，就客觀而言，被告確有任意交付其帳戶
      資料給陌生人之行為，上開正犯得此助力，始能於最終實
      現對被害人詐欺取財之犯罪。
（三）再者，近年來於社會上一再發生詐欺集團利用電話、手機
      簡訊、郵件、網路或其他媒介對被害人謊稱中獎、可退稅
      、帳戶涉及洗錢犯罪、親友遭綁架、可提供援交或購物付
      款錯誤等不一而足之詐欺犯罪，廣經媒體批露，政府相關
      單位亦持續不斷地對民眾宣導如何小心求證，避免受騙；
      又向金融機構申設帳戶，目的即在供己存、提之用，任何
      人儘可以其名義自行為之，何須使用他人開立之帳戶，反
      倒是任意將帳戶之存摺、提款卡（含密碼）等物交付陌生
      人時，即易為不法者持以實施上開各種詐欺取財之犯罪等
      事實，眾所週知。而依本院直接審理之結果，認為被告乃
      一智慮成熟之成年人，無異於常人之處。復遍觀卷證，也
      未發覺有其他特殊事例，而可認其對上述社會常情、存摺
      及提款卡（含密碼）之用途暨任意交付此等物品給陌生人
      之後果等事項，有何不及於常人之認知。故認被告於交付
      其存摺等物給該名身分不詳之成年人時，不論其動機為何
      ，實可預見恐有遭供詐欺取財犯罪使用之虞，然其猶交付
      之，而不惜此等結果之發生，主觀上即具有幫助詐欺取財
      之不確定故意。
（四）被告方面雖以前詞置辯，並提出自由時報之剪報影本1紙
      為憑（見本院卷第18頁），且聲請本院向中國信託商業銀
      行股份有限公司函詢被告有無申報該帳戶存摺及提款卡遺
      失之事，而經該公司以98年5月21日以中信銀字第0982227
      1206629號函覆稱此帳戶有於97年12月4日透過該行24小時
      專線辦理存摺及金融卡掛失，暫停使用存摺及金融卡之功
      能等語（見本院卷第21頁）。惟以：
      1.案經本院調取被告所使用行動電話於97年11月29日起至
        同年12月3日止之通聯紀錄（見本院卷第24-37頁），查
        與上開剪報資料之應徵啟事所登載之電話號碼間，並無
        任何通聯之情事。故被告是否果真為應徵工作而交付存
        摺等物，難予有利之判斷。
      2.又被告於本院審理時供述本案發生前已有應徵工作之經
        驗，並未被要求需交付其帳戶之存摺、提款卡及密碼等
        物（見本院卷第49-50頁、第51頁）。則其縱有所辯應
        徵工作之事，依其往例之經驗，既已足對為何需要交付
        存摺等物產生合理之懷疑，乃其猶任意交付給素不相識
        之陌生人，參照前(三)所述，即無法不予認定其主觀上具
        有幫助詐欺取財之不確定故意；至其是否因急需工作，
        而思慮欠周，要係動機之問題，與其有無上開犯意，不
        能混為一談。
      3.另依中國信託商業銀行前開函覆，雖被告有於事後申報
        掛失，然本院何以認定其行為時顯有幫助他人詐欺取財
        之不確定故意，已一一詳述理由於前；因認不論被告於
        後來掛失之真正原因為何，於其構成幫助詐欺取財之犯
        行已不生影響，遂亦未予被告有利之認定。
（五）綜合前述，本件事證明確，被告所為幫助詐欺取財之犯行
      ，已足可認定。
二、核被告甲○○所為，係犯刑法第30條第1項、第339條第1項
    之幫助詐欺取財罪。而刑法第30條第2項明定：「幫助犯之
    處罰，得按正犯之刑減輕之」，故依上開規定，減輕其刑。
    爰審酌被告任意交付帳戶資料而助長詐欺取財之犯罪，及被
    害人所受損害不輕，被告尚無與之達成和解或稍事賠償，並
    再考量被告之素行、犯罪之目的、動機、方法、手段等一切
    有利、不利之情狀後，量處如主文所宣告之刑，並諭知如易
    科罰金之折算標準。
據上論斷，應依刑事訴訟法第299條第1項前段，刑法第30條第1
項、第339條第1項、第30條第2項、第41條第1項前段，刑法施行
法第1條之1第1項、第2項前段，判決如主文。
本案經檢察官乙○○到庭執行職務。
中    華    民    國    98    年    6     月    30    日
                  刑事第六庭    審判長法  官  施慶鴻
                                      法  官  李秋娟
                                      法  官  莊深淵
以上正本證明與原本無異。
如不服本判決應於收受判決後10日內向本院提出上訴書狀，並應
敘述具體理由；其未敘述上訴理由者，應於上訴期間屆滿後20日
內向本院補提理由書（均須按他造當事人之人數附繕本）「切勿
逕送上級法院」。
告訴人或被害人對於判決如有不服具備理由請求檢察官上訴者，
其上訴期間之計算係以檢察官收受判決正本之日期為準。
                                書記官  吳彩華
中    華    民    國    98    年    6     月    30    日
附錄論罪科刑法條
中華民國刑法第339條（普通詐欺罪）：
意圖為自己或第三人不法之所有，以詐術使人將本人或第三人之
物交付者，處5年以下有期徒刑、拘役或科或併科1千元以下罰金
。
以前項方法得財產上不法之利益或使第三人得之者，亦同。
前二項之未遂犯罰之。


司法院資訊處製作；財團法人民間司法改革基金會備份。
